　　　　　　　　　臺灣高等法院刑事判決
上　訴　人　臺灣板橋地方法院檢察署檢察官
被　　　告　謝瑞蓮
上列上訴人因被告過失傷害案件，不服臺灣板橋地方法院99年度
交易字第855號，中華民國99年12月23日第一審判決（起訴案號
：臺灣板橋地方法院檢察署99年度偵字第27089號），提起上訴
，本院判決如下：
    主  文
原判決撤銷。
謝瑞蓮因過失傷害人，處拘役肆拾日，如易科罰金，以新臺幣壹
仟元折算壹日。
    事  實
一、謝瑞蓮（不服原審判決，提起上訴，惟於本院審判期日撤回
    上訴）於民國（下同）99年3月11日晚間，駕駛車牌號碼CHJ
    -509 號重型機車，沿新北市○○區○○路1段往林口方向行
    駛，於同晚21時7分許，行經青山路1段212號住處前劃有分
    向限制線、速限時速50公里路段，本應注意遵守道路交通標
    誌、標線、號誌之指示，在劃有方向限制線路段，不得迴車
    ，而當時天候晴，夜間有照明，柏油路面乾燥、無缺陷，無
    障礙物，視距良好，並無不能注意之情事，竟疏於注意，貿
    然迴轉至對向車道，適陳淑惠騎乘車牌號碼915-GDF號重型
    機車，亦疏未注意依該路段規定速限行駛，以時速50至60公
    里之速度，沿青山路1段往新莊方向行駛，見狀而閃避，因
    而失控倒地滑行，撞擊陳志豪（陳淑惠對其撤回告訴，經檢
    察官為不起訴處分確定）所有、停放同向車道右前方道路旁
    之車牌號碼3K-2131號自用小客車，陳淑惠因而受有左脛骨
    與腓骨上端碎裂、閉鎖性骨折及多處擦傷之傷害。謝瑞蓮肇
    事後，於尚不知何人肇事之新北市政府警察局新莊分局交通
    分隊警員林永結到場時，當場向林永結警員自首承認為肇事
    人。
二、案經陳淑惠告訴，由新北市政府警察局新莊分局報請臺灣板
    橋地方法院檢察署檢察官偵查起訴。
    理  由
壹、證據能力部分：
一、按被告以外之人於審判外之言詞或書面陳述，除法律有規定
    者外，不得作為證據；被告以外之人於審判外之陳述，雖不
    符前4條之規定，而經當事人於審判程序同意作為證據，法
    院審酌該言詞陳述或書面陳述作成時之情況，認為適當者，
    亦得為證據。當事人或辯護人於法院調查證據時，知有第15
    9條第1項不得為證據之情形，而未於言詞辯論終結前聲明異
    議者，視為有前項之同意。刑事訴訟法第159條第1項、第15
    9條之5分別定有明文。
二、經查，告訴人陳淑惠及被告謝瑞蓮於原審及本院審理時對於
    本判決下列所引用被告以外之人於審判外之言詞或書面陳述
    紀錄之證據能力未表示爭執，迄於本院言詞辯論終結前亦未
    聲明異議，依上揭說明，視為告訴人及被告於審判程序已同
    意作為證據，審酌該言詞陳述或書面陳述均非違法取得，亦
    無證明力明顯過低之情形，均得採為證據。
貳、實體部分：
一、被告謝瑞蓮矢口否認有何過失傷害犯行，辯稱：伊違規迴轉
    過程並未與告訴人陳淑慧騎乘之機車發生碰撞，係伊轉彎動
    作完成後，告訴人超速自行滑倒云云。經查：
(一)、被告於上揭時、地駕駛上開機車，在設有分向限制線之處迴
    轉，適告訴人陳淑惠騎乘上開機車於對向車道行駛，見被告
    違規迴轉，為閃避而失控致人車倒地，撞擊停放路旁之車輛
    致受有事實欄所載傷勢之事實，業據被告於警詢及原審審理
    時供述在卷（見偵卷第11-12頁，原審卷第14頁），核與證
    人即告訴人於警詢、偵查及原審審理時證述之情節相符（見
    偵卷第7頁，原審卷第12頁-第12頁背面），且有道路交通事
    故調查報告表(一)(二)暨現場圖、郵政總局郵政醫院診斷證明書
    、衛生署樂生療養院診斷證明書各1件、照片12幀附卷可稽
    （見偵卷第15- 17、24、28-29、46頁）。
(二)、被告於上訴本院後，於審判期日撤回上訴，並承認在禁止迴
    轉路段迴轉係屬違規，但堅決否認其所騎機車有與告訴人所
    騎機車碰撞或擦撞。而證人即告訴人於警詢時證稱：「我是
    直行青山路1段下坡往新莊方向，於車禍地點時，對方謝瑞
    蓮從我行車方向左前方穿越雙黃線，要穿越青山路，然後我
    所騎機車左側腳踏板與對方謝瑞蓮所騎機車前車頭發生碰撞
    車禍，然後我所騎機車再去撞到路邊陳志豪所停自小客車3K
    -2131號，我就不清楚了。車禍時我時速約50至60公里。」
    （見偵卷第7頁）。告訴人於原審審理時證稱：「我騎乘915
    號重機車，沿青山路下山，到肇事地點，突然有車子從我左
    邊對向車道騎到我面前，我感覺左邊腳踏板被撞到，車子就
    倒下...（是否確定兩車有發生碰撞？）有感覺。就輕輕碰
    到...」（見原審卷第12頁背面）。告訴人對其車輛有無與
    被告之車輛碰撞或擦撞，語氣並非極為肯定。反之，被告則
    堅決否認兩車有碰撞或擦撞。再參照警員林永結所製作之道
    路交通事故調查報告表，明確記載「Ａ車（指謝瑞蓮機車）
    違反標線左轉，與Ｂ車（指陳淑惠機車）先發生車禍（未碰
    撞），Ｂ車自摔後與路邊未行駛Ｃ車再發生車禍」（見偵查
    卷第15頁）。當以被告所述，兩車未碰撞一節較為可採。
(三)、按駕駛人駕駛汽車，應遵守道路交通標誌、標線、號誌之指
    示，在劃有分向限制線路段，不得迴車。道路交通安全規則
    第90條、第106條第2款分別定有明文。被告既領有駕駛執照
    ，對上開規定應知之甚詳，且本案事發當時天候晴，夜間有
    照明，柏油路面乾燥、無缺陷，無障礙物，視距良好（見偵
    查卷第16頁道路交通事故調查報告表(一)），當無不能注意之
    情事，被告竟疏於注意，貿然在劃設有分向限制線（俗稱雙
    黃線）之上開路段迴轉，縱被告轉彎過程未與告訴人騎乘之
    機車發生碰撞或擦撞，其行為亦足使駕車沿對向車道直行之
    告訴人不及閃避，或於煞車過程失控倒地而受傷，足認被告
    上開違規行為與告訴人所受傷害間有相當因果關係。綜上，
    本案事證明確，被告犯行堪以認定。至於本件車禍發生告訴
    人之車速超過速限，雖亦有過失，惟不因之解免被告之過失
    責任。又被告請求將本件車禍事故送請鑑定，本院認被告違
    規迴轉之事實明確，被告之違規行為肇致對向車道之告訴人
    失控造成本件事故之發生，已堪認定，故無送鑑定之必要，
    附此說明。
二、核被告所為，係犯刑法第284條第1項前段過失傷害罪。被告
    肇事後，於尚不知何人肇事之新北市政府警察局新莊分局交
    通分隊警員到場時，當場承認為肇事人，有新北市政府警察
    局新莊分局道路交通事故肇事人自首情形紀錄表1件在卷可
    稽（見偵卷第20頁），合於自首之要件，依刑法第62條前段
    規定減輕其刑。
三、原審予以論罪科刑，固非無見，惟被告所騎機車並未與告訴
    人所騎機車碰撞或擦撞，原判決認定兩部機車有碰撞，容有
    未洽，檢察官循告訴人之聲請提起上訴，指原審量刑過輕，
    並無可採，惟原判決既有可議，應予撤銷改判，審酌被告駕
    駛機車，在劃有分向限制線路段違規迴轉，因而肇事，過失
    情節非輕，另參酌告訴人受傷程度及告訴人亦有過失，暨被
    告犯罪後之態度等一切情狀，判決被告拘役四十日，並諭知
    如易科罰金時，以新臺幣一仟元折算一日之標準。
據上論斷，應依刑事訴訟法第369條第1項前段、第364條、第299
條第1項前段，刑法第284條第1項前段、第41條第1項前段、第62
條前段，刑法施行法第1條之1，判決如主文。
本案經檢察官越方如到庭執行職務。
中    華    民    國   100    年    5     月    4     日
                  刑事第十五庭審判長法  官   沈宜生
                                    法  官   賴邦元
                                    法  官   林明俊
以上正本證明與原本無異。
不得上訴。
                                    書記官   蕭詩穎
中    華    民    國   100    年    5     月    5     日
附錄本案論罪科刑法條全文：
刑法第284條第1項
因過失傷害人者，處6月以下有期徒刑、拘役或500元以下罰金，
致重傷者，處1年以下有期徒刑、拘役或500元以下罰金。